最　高　行　政　法　院　判　決
　　　　　　　　　　　　　　　　　　 96年度判字第01759號
再 審原 告　甲○○
　　　　　　乙○○
　　　　　　丙○○
　　　　　　丁○○
共　　　同
訴訟代理人　林石猛　律師
　　　　　　蔡坤展　律師
再 審被 告　財政部高雄市國稅局
代　表　人　戊○○
上列當事人間因贈與稅事件，再審原告對於中華民國93年12月16
日本院93年度判字第1586號判決，提起再審之訴。本院判決如下
：
    主  文
再審之訴駁回。
再審訴訟費用由再審原告負擔。
    理  由
一、訴外人李張秀蓮於民國（下同）82年1月14日死亡，其生前
    於81年10月8日向高雄市第二信用合作社（下稱高市二信）
    貸款新台幣（下同）2,990萬元，以償還其夫李芳明原向該
    社之貸款，未辦理贈與稅申報，經再審被告查獲，通知其限
    期補報，李芳明仍未申報，乃依行為時遺產及贈與稅法第5
    條第1款規定核定贈與總額為2,990萬元，贈與稅額為9,723,
    750元，因李張秀蓮已死亡，乃以其繼承人即李芳明、甲○
    ○、乙○○及丙○○等四人為贈與稅納稅義務人，發單課徵
    贈與稅。李芳明不服，申經復查結果，未准變更，提起訴願
    、再訴願，遞遭決定駁回，遂提起本件行政訴訟，亦經本院
    以86年度判字第2812號判決駁回後，復提起再審之訴。李芳
    明於91年12月29日死亡，由再審原告甲○○等4人承受訴訟
    後，亦經本院以93年度判字第1586號（下稱原判決）判決駁
    回再審原告之訴，其理由略以：（一）原判決於86年11月28
    日送達李芳明，依修正前行政訴訟法第29條規定，其提起再
    審之訴，扣除在途期間8日，迄至87年2月5日即已屆滿2個月
    ，惟原再審原告李芳明遲至91年11月6日始提起本件再審之
    訴，顯已逾上開法定不變期間，此部分之再審之訴為不合法
    ，應予駁回。（二）原再審原告李芳明之配偶李張秀蓮，前
    於81年10月8日向高市二信貸款2,990萬元，存入其設於新興
    分社活期儲蓄存款帳戶033191號帳戶，並於同日開立臺灣省
    合作金庫高雄支庫編號KL0000000號同面額支票以清償李芳
    明於該社擔保放款帳號40─4262帳戶之借款，再審被告依行
    為時遺產及贈與稅法第3條第1項規定核課贈與稅。原再審原
    告李芳明雖起訴主張系爭款項係吳汶達（原名吳何堂）之貸
    款，非其妻之貸款，但已為原判決所不採。且再審狀已自陳
    其係仁翔建設公司員工，依公司指示提供人頭及銀行帳戶供
    公司調度資金之用，復於同一再審狀陳稱該帳戶係仁翔建設
    公司所冒用，前後矛盾。再審原告雖稱李張秀蓮生前對上開
    帳戶之開立不知情，係仁翔建設公司所冒用，但未能提出冒
    用者已受刑事追訴之積極證據以實其說，縱令斟酌該證物亦
    不足以受較有利益之裁判，故經核其依行政訴訟法第273條
    第1項第13款提起再審之訴部分為無理由，應予駁回。
二、再審原告提起再審之訴，意旨略以：高雄高等行政法院91年
    度訴字第801號判決，即以再審被告未盡租稅債權舉證責任
    及證人吳汶達為有利再審原告否認系爭債權遺產真實性證言
    等為由，判決再審原告勝訴。況且，吳汶達於該案中證稱支
    票印鑑旁之字體係其所偽簽，足徵李張秀蓮遭吳汶達冒用人
    頭帳戶借款以周轉資金之事實，屬於有利再審原告之新證據
    。又本件新發現吳汶達開放投資高雄市○○區○○段二小段
    2256地號土地，而向李芳明收取投資款50萬元之收據，依該
    收據所載，吳汶達確有邀眾從事投資活動，且李芳明投資1%
    ，足證再審原告於前訴訟程序主張吳汶達因個人投資為求資
    金周轉，不得已於81年5月以自己擁有之鼓山區○○段○○
    段2256地號土地提供擔保，借用李芳明、李張秀蓮等人名義
    向高市二信辦理短期信用貸款等情。而該證物在前訴訟程序
    中即已存在，因彼時再審原告不知其存在致未能主張，嗣經
    整理李芳明遺物始發現之，該新證物足證吳汶達從事鉅額投
    資，並與小額投資人李芳明等人曾有資金往來之事實，足以
    動搖原確定判決所認系爭高市二信之2,990萬元款項並非吳
    汶達之貸款判斷基礎，原判決有行政訴訟法第273條第1項第
    13款之再審事由云云。
三、本院按：行政訴訟法第273條第1項第13款所謂「當事人發見
    未經斟酌之證物或得使用該證物」，係指該項證物在前訴訟
    程序中即已存在，而當事人不知有此項證物或不能利用此項
    證物，今始發見或始得使用者而言（本院62年判字第579號
    判例參照）。查本件再審原告提起再審之訴，所提出之證物
    包括高雄高等行政法院91年度訴字第801號判決書、吳汶達
    在該案之證言筆錄、吳汶達土地開放投資之收款收據、擔保
    放款帳卡等，其中高雄高等行政法院91年度訴字第801號判
    決係於94年4月26日宣判，而本院93年度判字第1586號原判
    決係於93年12月16日宣判，足認本院原判決宣判時該高雄高
    等行政法院之判決尚未存在，與發現新證物之要件不符，又
    吳汶達筆錄係於94年3月15日製作，本院原判決宣判時亦尚
    未存在。至收款收據及擔保放款帳卡，再審原告於再審理由
    狀雖敘明該證物在前訴訟程序中即已存在，因彼時再審原告
    不知其存在致未能主張，嗣經整理李芳明遺物始發現之等語
    ，惟查該等證物早於本院86年度判字第2812號判決前即已存
    在，再審原告稱其迄至94年5月20日本件再審前始知悉，已
    難採信；況再審原告主張發現吳汶達從事土地投資需求資金
    之新證據，足徵李張秀蓮有被吳汶達冒用人頭帳戶借款以周
    轉資金之事實云云，惟查李張秀蓮帳戶被吳汶達冒用部分，
    業經台灣高雄地方法院判決吳汶達無罪在案，有該院90年度
    訴字第2137號刑事判決在卷可稽；況再審原告所主張者均係
    李張秀蓮遺產稅關於對仁貴建設股份有限公司債權132,826,
    790元業經高雄高等行政法院判決撤銷等情，惟該案與本件
    贈與稅，兩者間課稅實體、稅法依據、法律關係均不相同，
    兩者並無必然之關聯，是再審原告提出之新證物縱加以斟酌
    亦無法受較有利之裁判，與行政訴訟法第273條第1項第13款
    之再審要件不符，本件再審之訴顯無再審理由，應予駁回。
四、據上論結，本件再審之訴為無理由，爰依行政訴訟法第278
    條第2項、第98條第1項前段，判決如主文。
中　　華　　民　　國　　96　　年　　9　　 月　　28　　日
                  第一庭審判長法  官　高　啟　燦
                              法  官  黃　璽　君
                              法  官　廖　宏　明
                              法  官　楊　惠　欽
                              法  官　林　樹　埔
以  上  正  本  證  明  與  原  本  無  異
中　　華　　民　　國　　96　　年　　9　　 月　　29　　日
　　　　　　　　　　　　　　　書記官　吳　玫　瑩
